最高法院刑事判決　　　　　　　　　　　　　　　八十六年度台上字第七二六七號
　　上　訴　人　甲○○
右上訴人因違反著作權法案件，不服台灣高等法院中華民國八十五年十二月十二日第
二審判決（八十五年度上訴字第四五○一號，起訴案號：台灣台北地方法院檢察署八
十四年度偵字第五一八五號），提起上訴，本院判決如左：
    主  文
上訴駁回。
    理  由
按刑事訴訟法第三百七十七條規定，上訴於第三審法院，非以判決違背法令為理由，
不得為之。是提起第三審上訴，應以原判決違背法令為理由，係屬法定要件。如果上
訴理由狀並未依據卷內訴訟資料，具體指摘原判決不適用何種法則或如何適用不當，
或所指摘原判決違法情事，顯與法律規定得為第三審上訴理由之違法情形，不相適合
時，均應認其上訴為違背法律上之程式，予以駁回。本件上訴意旨略稱：(一)、上訴人
發表於網路新聞論壇（即Netnews，或稱News，USENet） 之訊息，任何人、任何單位
，即可依照此傳播性質得以接收並再複製傳播之，原判決所列事實與現不符，認事
用法多所違誤。(二)、伊出版發行之「凱訊光碟月刊」為報導網路之專業雜誌乃眾所週
知之事實，原判決認上訴人初無因報導之必要或合理範圍內利用之問題，亦無所謂以
「其他方法」為時事報導之可言，殊嫌武斷。上訴人所發表之言論只佔發行之月刊
光碟媒體部分約六萬分之一，若依一般新聞紙、雜誌之轉載報導，即使一再揀選節錄
所佔篇幅仍將超過六萬分之一甚多。可見原判決所述理由倒因為果，亦與法令規定之
立意大相違背，並與網路實務上之現及國際慣例不符。(三)、上訴人發行之刊物既有
傳播之成本，且將本求利以維良好之營運，實屬必要且合法，原判決一再以上訴人意
圖營利作為認定及論罪依據，有違一般事理。又財團法人資訊工業策進會（下稱資策
會）乃一營利事業單位，與上訴人之公司實為商業上互為競爭之同行，原判決根據該
會民國八十四年九月七日（八四）資市字第○○二○三四號函所載述理由，資為裁判
論斷依據，採證亦有違經驗法則。(四)、網際網路上之資訊有多種不同之形式，上訴人
所發表之言論屬於一般之新聞稿或公開信，善盡媒體責任，並維護公共利益，卻反遭
被訴，原審未加詳究遽以論罪科刑，不無違誤等語。
惟查本件原判決認定上訴人甲○○係設於台北市○○○路○段九十九號十樓之五凱訊
系統顧問有限公司（下稱凱訊公司）之發行人兼總編輯、與分別擔任該公司董事長兼
總經理黃俊隆（另案審理）及已判刑確定擔任該公司編輯部主編王志明、資訊中心主
任呂海銘等人，明知如原判決附表所示「請問（有）關校警等問題兩篇」等十八篇文
字著作，分別係翁自得、陳豐偉、李逸元三人於八十三年一月二日起先後所創作，並
於該附表所示發表日期，以數據傳輸機及通訊軟體透過電話連線所公開發表於由教育
部電算中心所屬臺灣學術網路  (TAIWAN ACADEMIC NET，簡稱為 TANeT，下稱臺灣學
術網路）之電子佈告欄（ BULLETIN BOARD SYSTEM，簡稱為 BBS）「中山大學站」上
，屬翁自得、陳豐偉、李逸元三人享有著作財產權及著作人格權之著作，如未經著作
權人之授權或同意，且非屬合理使用範圍，不得擅自重製、販賣。詎竟共同基於意圖
銷售營利之概括犯意，於八十三年十一月間及八十四年一月間在凱訊公司，以專線經
由財團法人資訊工業策進會所屬之種子網路（簡稱為 SEEＪDNeT）或交通部電信管理
總局所屬之網際資訊網路（簡稱為 HINeT），與臺灣學術網路連通，先後二次由前述
臺灣學術網路之電子佈告欄中截錄（DOWNLOAD，又稱下載）上述著作，並擅自委由不
知情之錸德科技股份有限公司大量重製（燒錄）在凱訊公司於八十三年十二月、八十
四年二月出版並發行之「凱訊光碟月刊」（HOPE-NETCD-ROM MONTHLY）第七期及第九
期隨書販售之光碟片內（該光碟片另有其他內容），交付不特定之買受人購買後使用
等情，因而撤銷第一審此部分不當之判決，改判依牽連犯之例，從一重論處上訴人共
同連續意圖銷售而擅自重製他人之著作罪刑（緩刑三年），已詳其認定犯罪事實之
證據及憑以認定之理由，並以上訴人否認上揭犯行，辯稱：網路為公開討論事務園地
，於該處發表消息或言論者，就如同發布新聞稿或公開信，報紙雜誌皆得據實報導。
凱訊光碟月刊在光碟中報導台灣學術網路信件區之信件，係為完整且據實報導網路信
件區之時況，以服務未上線或未及上線之讀者可另行以讀取光碟之方式閱讀，乃著作
權法第四十九條所稱以「其他方法」「為時事報導」。凱訊光碟月刊附贈光碟片乃在
提供公眾知之權利，符合著作權法第六十一條之合理利用之要件。另該報導皆有人、
時、地、物之來源聲明，亦符合著作權法第六十四條明示出處之要求。是以不論從網
路之特殊性質，告訴人之默示意思表示及著作權法合理利用之規定，並無侵害著作權
之情事等語，係卸責飾詞，於判決理由內詳予指駁。按證據之取捨、事實之認定，屬
事實審法院之職權行使，苟其判斷與論理法則及經驗法則無違，即不得任意指為違法
。又證據之證明力由法院自由判斷之，且此項自由判斷職權之行使，苟係基於一般吾
人日常生活之經驗而非違背客觀上應認為確實之定則者，即屬合於經驗法則，亦不容
當事人任意指摘。卷查本件原審綜合卷內訴訟資料就所為判斷事實之形成心證理由，
已分別論列闡述綦詳，且依憑策進會之上述函復載示內容（見偵卷第七十至七十一頁
）資為上訴人論罪科刑之合理裁判立論依據，復已論述詳明，經核與卷存證據資料均
無不合，其採證運用及證據調查程序之踐行，於法亦無違誤。亦核無上訴意旨所指
採證有違證據法則及認定事實未依證據，或與實務之現及國際慣例不符之違法情形
，自不容任意指為違法。本件上訴人於上訴理由狀內所載述前揭意旨，並未依據卷內
訴訟資料，就原判決不適用何種法則，或如何適用不當予以具體指摘，乃徒憑己見，
就原判決已說明事項或屬原審採證認事之職權適法行使，泛指原判決違背法令，自非
適法之第三審上訴理由。其上訴違背法律上之程式，應予駁回。
據上論結，應依刑事訴訟法第三百九十五條前段，判決如主文。
中      華      民      國    八十六    年     十二     月     十一     日
                              最高法院刑事第五庭
                                  審判長法官  陳  錫  奎
                                        法官  洪  清  江
                                        法官  吳  昭  瑩
                                        法官  吳  昆  仁
                                        法官  李  伯  道
      右正本證明與原本無異
                                              書  記  官
中      華      民      國    八十六    年     十二     月     十八     日
